臺灣屏東地方法院刑事判決　　　　　　　　　　　　　　九十年度訴字第九二四號
　　公　訴　人　臺灣屏東地方法院檢察署檢察官
　　被　　　告　乙○○○
　　指定辯護人　本院公設辯護人丙○○
右列被告因偽造有價證券等案件，經檢察官提起公訴（九十年度偵字第七０二五號）
，本院判決如左：
    主  文
乙○○○意圖供行使之用，而偽造有價證券，處有期徒刑貳年。緩刑伍年。偽造之發
票人為「蕭香芳」，發票日期為民國八十七年八月五日、十二月五日，票面金額一萬
元之本票共陸拾肆張（其中肆張票號如附表所示，其餘票號不詳）、偽造之「蕭香芳
」印章壹枚均沒收。
    事  實
一、乙○○○於民國八十六年四月五日，參加由會首汪清喜召集，每會為新台幣（下
    同）一萬元，採內標制，會期自八十六年四月五日起至八十九年十月五日止（每
    三個月加標一次，自八十六年七月二十日起加標），連同會首共五十七會之互助
    會二會，該互助會於每月五日開標，開標時，各會員均於該日晚上八時許，至屏
    東市廣興里七十號汪清喜住處競標，由標息最高者得標，得標者向會首收取會款
    時，需依活會人數簽發面額一萬元之本票交予會首轉交活會會員，以供擔保，詎
    乙○○○竟基於偽造有價證券之概括犯意，冒用蕭香芳之名義，先於八十七年八
    月五日以二千元得標後，旋即利用不知情之刻印業者偽刻「蕭香芳」印章一枚簽
    發發票人為「蕭香芳」之本票共三十四張（其中四張票號如附表所示，其餘票號
    不詳），並交由會首轉交活會會員收執，又於同年十二月五日承上犯意以二千二
    百元得標後，再以蕭香芳名義簽發本票三十張（票號不詳），交會首轉交活會會
    員收執，嗣因會首將如附表所示之本票四張交由甲○○收執，甲○○持以要求乙
    ○○○付款，並向本院聲請強制執行時，始知悉上情。
二、案經甲○○訴請台灣屏東地方法院檢察署檢察官偵查起訴。
    理  由
一、右開犯罪事實，業據被告乙○○○坦承不諱，核與告訴人甲○○指述之情節相符
    ，並有互助會名單一紙、本票四紙、和解書一紙在卷可證。本件事證明確，被告
    犯行應堪認定。
二、按本票為票據法第一條所稱之票據，具有流通性質，可自由交換、轉讓、買賣，
    而占有該票據即可行使票面之權利，自屬有價證券。被告竟意圖供行使之用而偽
    造有價證券，核其此部分行為，係犯刑法第二百零一條第一項之意圖供行使之用
    而偽造有價證券罪。被告利用不知情之刻印業者偽刻印章，為間接正犯。其偽造
    有價證券前之偽造印章、印文之行為，係偽造有價證券之階段行為，另其行使偽
    造有價證券之低度行為亦為偽造有價證券之高度行為所吸收，均不另論罪。又被
    告二次偽造有價證券，時間緊接，手段相同，且觸犯構成要件相同之罪名，顯係
    基於概括犯意為之，應依刑法第五十六條之規定以一罪論，並加重其刑。復查，
    偽造有價證券之刑責為三年以上十年以下有期徒刑，刑責至重，考其立法意旨在
    維護市場秩序，保障交易信用，但本件被告簽發本票乃係供收取會款之用，於交
    易安全性不大，且偽造本票均未在市面流通，金額非巨，被告智慮欠佳，又無前
    科，若處法定最低度刑責，仍嫌過重，客觀上足以引起一般之同情，其犯罪情節
    顯堪憫恕，故依刑法第五十九條規定，減輕其刑。爰審酌被告素行、犯罪之動機
    、手段、目的、犯後態度良好，已與告訴人達成民事和解、賠償損害告訴人，告
    訴人表示原諒等一切情狀，量處如主文所示之刑。末查被告前未曾受有期徒刑以
    上刑之宣告，有台灣高等法院被告全國前案紀錄表在卷可按，因一時短於思慮，
    智識欠佳、致觸犯本件犯行，經此偵審教訓，當知警惕，而無再犯之虞，且被告
    家中尚有七十八歲婆婆及輕度肢障之小叔需其照顧，有戶籍謄本二份、中華民國
    身心障礙手冊影本一紙在卷可稽，未免因執行而家庭失依，本院認前開對其宣告
    之刑，以暫不執行為適當，爰諭知緩刑五年，以啟自新。偽造之發票人為「蕭香
    芳」，發票日期為民國八十七年八月五日、十二月五日，票面金額一萬元之本票
    六十四張（其中四張票號如附表所示，其餘票號不詳），均應依刑法第二百零五
    條之規定宣告沒收。另偽造之「蕭香芳」印章一枚，雖未扣案，但並無證據證明
    已滅失，應依刑法第二百十九條之規定，予以宣告沒收。
三、公訴意旨另以：被告乙○○○意圖為自己不法之所有，於八十六年四月五日，冒
    用蕭香芳之名義參加上開互助會二會，並分別於八十七年八月五日、十二月五日
    ，以蕭香芳之名義得標，致其他活會會員不知上情而陷於錯誤，分別交付會款予
    乙○○○，共計約五十五萬元，因認被告涉犯刑法第三百三十九條第一項之詐欺
    罪嫌。訊之被告堅詞否認上開犯行，辯稱：因為伊有欠互助會會員孔有發的錢，
    怕他發現伊有錢跟會而催帳，所以用蕭香芳名義跟會，伊都有按時交死會的錢，
    後來因為會首欠伊錢，伊要會首把本票還來，結果會首把四張本票轉給告訴人，
    告訴人持票來要錢時，伊要求會首出面結算，結果告訴人就聲請強制執行，伊並
    沒有詐欺的意思等語。經查：上開互助會共五十七會，被告分別於第二十二會、
    第二十七會始標取會款，並非於互助會之前期即標取會款，尚難認其自始即有詐
    欺之犯意。另如附表所示由告訴人收執之四張本票，皆為八十七年八月五日被告
    所簽發，而告訴人甲○○竟一人即持有四張本票，顯見被告簽發之上開四張本票
    並非因標取該次會款而由告訴人收執，應係另因民事債權債務關係而輾轉由告訴
    人取得，故難以此認被告對告訴人有何詐欺之犯行。況被告於本件互助會均如期
    付款，並無其他會員指訴其有詐欺之行為，此部分不能證明被告犯罪，此外復查
    無其他積極證據足資認定被告有詐欺犯行，惟公訴人認此部分之事實與前開論罪
    科刑部分，具有牽連犯之裁判上一罪關係，爰不另為無罪之諭知。
據上論斷，應依刑事訴訟法第二百九十九條第一項前段，刑法第五十六條、第二百零
一條第一項、第五十九條、第七十四條第一款、第二百零五條、第二百十九條，罰金
罰鍰提高標準條例第一條前段，判決如主文。
本案經檢察官林津鋒到庭執行職務。
中      華      民      國    九十一    年      一      月    二十八    日
                                      臺灣屏東地方法院刑事第三庭
                                          審判長法  官  黃國永
                                                法  官  陳姵君
                                                法  官  翁世容
右正本證明與原本無異。
對於本判決如有不服應於收受送達後十日內向本院提出上訴書狀上訴於台灣高等法院
高雄分院並按他造當事人之人數附具繕本。
                                                書記官  潘美碧
中      華      民      國      九十一      年    一    月    二十八    日
得上訴。
附錄法條：
中華民國刑法第二百零一條第一項：
意圖供行使之用，而偽造、變造公債票、公司股票或其他有價證券者，處三年以上十
年以下有期徒刑，得併科三千元以下罰金。
附表：
┌──┬───┬────┬───┬─────┐
│編號│發票日│票面金額│到期日│票據號碼  │
│    │      │新台幣  │      │          │
├──┼───┼────┼───┼─────┤
│  │87.8.5│一萬元  │87.8.5│876504    │
├──┼───┼────┼───┼─────┤
│  │87.8.5│一萬元  │87.8.5│876503    │
├──┼───┼────┼───┼─────┤
│  │87.8.5│一萬元  │87.8.5│876505    │
├──┼───┼────┼───┼─────┤
│  │87.8.5│一萬元  │87.8.5│876506    │
└──┴───┴────┴───┴─────┘
